臺灣基隆地方法院民事判決　　　　　　　　94年度訴字第96號
原　　　告　甲○○
訴訟代理人　乙○○
被　　　告　巨阜營造有限公司
法定代理人　丙○○
當事人間返還墊款事件，本院於94年6 月14日言詞辯論終結，判
決如下：
    主  文
原告之訴及假執行之聲請均駁回。
訴訟費用由原告負擔。
    事實及理由
一、原告起訴主張：緣訴外人劉添財即原告之配偶生前於民國87
    年8 月27日與被告巨阜營造有限公司（下稱巨阜公司）簽訂
    「基隆市○○路68號店鋪及住宅新建本國式鋼筋混凝土（RC
    ）造地上8 層地下2 樓工程」之房屋合建契約（下稱系爭契
    約）。於房屋及土地產權移轉過程中，訴外人劉添財因病過
    世，原告於辦理遺產繼承事宜後，隨即依前揭契約約定將被
    告應分得坐落於基隆市○○區○○段二小段14之2 號門牌號
    碼為基隆市○○路70號8 樓之建物及土地移轉予被告，詎被
    告拒絕繳付下列款項：土地增值稅：依系爭契約第4 條第
    5 項款約定，被告應給付新台幣（下同）24,823元；買賣
    價金：系爭契約第5 條第2 項約定，被告就其分得第8 層房
    屋，其不足土地坪數及工程費向訴外人凌國基、凌國輝購買
    之價金523,000 元；土地地價稅：系爭契約第19條第1項
    約定，被告應按其分得土地坪數比率繳納地價稅，合計
    34,287元；土地房屋稅等：系爭契約第19條第2 項之約定
    ，被告應給付合計稅費為13,039元（包含土地印花稅3,754
    元、土地登記費1,255 元、影印費30元、代書費8,000 元）
    。原告為求早日完成土地產權移轉手續，故均由原告以先行
    代被告墊付上揭其應支付之款，經屢次催討，被告置之不理
    。為此依不當得利請求被告返還，並聲明被告應返還
    595,149 元，及自起訴狀繕本送達之翌日（94年5 月10日）
    起至清償日止，按年息百分之五計算之利息，暨願供擔保，
    請准宣告假執行。
二、被告對於依照系爭契約約定應由被告繳納土地增值稅、土地
    地價稅及土地房屋稅等，其金額部分並不爭執，但以：關於
    鄰地合建不足的土地坪數及工程費之部分，原告僅給付訴外
    人凌國基、凌國輝計940,000 元，且原告當時和解時，已拋
    棄630,000 元，則不應向其請求之。另訴外人劉添財生前向
    其借款550,000 元，就其範圍內主張抵銷等語，資為抗辯。
三、經查原告之夫劉添財87年8 月27日與被告巨阜公司簽訂「基
    隆市○○路68號店鋪及住宅新建本國式鋼筋混凝土（RC）造
    地上8 層地下2 樓工程」之房屋合建契約，業據原告提出系
    爭契約合約書一件為證，被告對此亦不爭執，自堪信為真實
    。
四、原告主張依照系爭契約約定，被告應負擔土地增值稅24,823
    元、及補貼鄰地地主凌國基、凌國輝不足土地坪數及工程費
    523,000 元、土地地價稅34,287元、土地印花稅3,754 元、
    土地登記費1,255 元、影印費30元、代書費8,000 元，共計
    595,149 元，已由原告先行告墊付，依民法第179 條不當得
    利之規定，請求被告如數返還等情，惟按人之權利能力終於
    死亡，其權利義務因死亡而開始繼承，由繼承人概括承受，
    經查系爭契約之當事人即原告之夫劉添財已死亡，其繼承人
    除原告外，尚有6 名子女，均未拋棄繼承，則關於系爭契約
    之法律上地位自應由其所有繼承人概括承受，至於被告依系
    爭契約約定應負擔費用之給付義務，並不因原告代繳即告消
    滅，從而原告主張其受有損害，被告受有利益，依不當得利
    之法律關係請求被告返還上開費用，自有未洽，應予駁回。
五、原告之訴既應駁回，其假執行之聲請，因訴之駁回而失其依
    附，併予駁回。
六、據上論結，本件原告之訴無理由，依民事訴訟法第78條，判
    決如主文。
中　　華　　民　　國　　94　　年　　6 　　月　　28　　日
                  民事庭法  官  林李達
以上正本係照原本作成。
對於本件判決如有不服，應於收受送達後二十日內向本院提出上
訴書狀，敘述上訴之理由，上訴於臺灣高等法院，並按他造當事
人之人數附具繕本。
中　　華　　民　　國　　94　　年　　6 　　月　　30　　日
                        書記官  黃錫煒
